【裁判字號】    91,聲,1353
【裁判日期】    920704
【裁判案由】    
【裁判全文】
臺灣臺南地方法院民事裁定  九十一年度聲字第一三五三號
    聲  請  人  丙○○
                丁○○○
                乙○○
    共同代理人  甲○
    複  代理人  謝諒獲律師
    相  對  人  戊○○    住臺.
右當事人間聲請停止執行事件，本院裁定如左：
    主      文
聲請駁回。
聲請程序費用由聲請人負擔。
    理      由
一、本件聲請意旨略以：
  (一)本件聲請人對相對人戊○○之確認本票係偽造變造、給付之訴或其他之訴：目
    前有一件繫屬於臺灣高等法院臺南分院，即最高法院九十一年度臺抗字第二二二
    號第六庭發回者。第二件繫屬於臺灣臺北地方法院九十一年度訴字第二五四八
    號平股。第三件繫屬於臺灣板橋地方法院八十八年度訴字第四一一號道股，一
    併敘明。
  (二)依非訟事件處理法，一旦提起確認本票係偽造變造之訴，執行程序「應」停止等
    語。
二、按票據法第一百二十三條所定執票人就本票聲請法院裁定強制執行事件，由票據
    付款地之法院管轄。發票人主張本票係偽造、變造者，應於接到前條裁定後二十
    日之不變期間內，對執票人向為裁定法院提起確認之訴。發票人證明已依前項規
    定提起訴訟時，執行法院應停止強制執行，非訟事件法第一百條、第一百零一條
    第一項、第二項前段定有明文。
三、經查，本件聲請人聲請停止執行之事件，乃為本院八十八年度執字第五八一六號
    給付票款事件，而該案係相對人前於本院八十六年度執字第九六七五號給付票款
    案件，因強制執行數額不足清償債權，遂依債權憑證聲請再予執行；至於上開本
    院八十六年度執字第九六七五號給付票款強制執行事件，執行名義則為本院八十
    六年度票字第二六八五號本票裁定，此已據本院調閱前開卷宗審核明確。聲請人
    既依非訟事件法第一百零一條第二項主張法院應停止執行程序，則本院首應審究
    者，亦為本件聲請人是否依循該條項規定，於收到本票裁定後二十日不變期間內
    ，以本票經偽造或變造為由，向法院提起確認本票債權不存在之訴。
  (一)本院前揭八十六年度票字第二六八五號本票裁定事件，乃於八十六年五月二十一
    日裁定，並於同月三十日送達該裁定之相對人丁○○○、丙○○二人，由丙○○
    簽收，有送達回執附於該卷內可憑。聲請人丁○○○、丙○○二人雖於八十九年
    九月五日、十一月十六日先後二度聲明異議，並聲請本院為再次送達，然經本院
    以八十九年十二月十二日南院鵬民酉八十六票二六八五號函否准，聲請人不服提
    起抗告，經臺灣高等法院臺南分院於九十年十一月十四日以九十年度抗字第三九
    五號廢棄前開函文形式之裁定並發回本院重為處理後，本院又於九十一年二月二
    十日裁定駁回聲請人之聲明異議以及對於前開函文之抗告，聲請人再度抗告，復
    為臺灣高等法院臺南分院於九十一年六月二十七日以九十一年度抗字第一八七號
    裁定駁回，聲請人另聲請再審，亦於九十二年二月十七日被駁回，是就前開本票
    裁定之合法送達日期，已可確認為八十六年五月三十日。
  (二)依上引非訟事件法第一百零一條第一項規定，聲請人丁○○○、丙○○至遲應於
    八十六年五月三十日之後二十日不變期間內，即八十六年六月十八日前，以相對
    人之本票係偽造或變造為由，提起本票債權不存在之訴，始有請求法院停止強制
    執行程序之權利。然審之本件聲請狀所載已提起之「確認本票係偽造變造、給付
    之訴及其他之訴」案號，則分別為經最高法院九十一年度台抗字第二二二號發回
    、現繫屬於臺灣高等法院者（該件聲請人所不服之裁定為八十九年度聲字第一六
    七號），臺灣臺北地方法院九十一年度訴字第二五四八號，及臺灣板橋地方法院
    八十八年度訴字第四一一號，衡之法院編訂案號乃依收案日以決定年度歸屬，聲
    請人前述「確認本票係偽造變造、給付之訴及其他之訴」，顯然均係於八十八年
    一月一日以後所提出，自不能作為請求停止執行之依據，聲請人此項主張，應有
    誤解。
  (三)其次，經本院依職權調閱本件所有相關案卷，聲請人丁○○○、丙○○二人確曾
    於八十六年六月十日，向本院提出一件確認本票債權不存在之訴（本院八十六年
    度南簡字第七八九號），純就案件繫屬時間而言，乃符合非訟事件法第一百零一
    條第一項之規定。惟查：
    (1)聲請人於該件訴訟所主張者，乃「其（指相對人）設定之抵押權及所開之本票
      固有新臺幣（下同）一千萬元之記載，但被告（即相對人）實際則未給付原告
      （即聲請人丁○○○）一千萬元之數目．．．為會算兩造實際借貸之數目，爰
      先就訴之聲明所示數目起訴確認其債權不存在」等語，隻字未提相對人所提出
      之本票有何偽造、變造之事實，顯見聲請人於該案係以相對人所給付借款未達
      一千萬元作為所憑之論據，則聲請人於該件訴訟所請求法院確認者，既非相對
      人所提出之本票為偽造或變造，與前揭非訟事件法第一百零一條第一項之要件
      自有不合。
    (2)再者，該案經本院於八十六年十二月二日判決原告（即聲請人丁○○○、丙○
      ○）之訴駁回後，歷經聲請人上訴（本院八十七年度簡上字第十一號，八十七
      年三月二十四日判決上訴駁回）、上訴最高法院（本院八十七年五月八日裁定
      駁回，聲請人抗告，最高法院於八十七年十月九日以八十七年度台簡抗字第六
      四號裁定駁回，聲請人聲請最高法院更正及補充裁定，又經於八十七年十二月
      十八日以八十七年度台簡聲字第十號裁定駁回）、聲請補充裁定（本院八十七
      年六月三日裁定駁回，聲請人抗告，最高法院於八十七年十月九日以八十七年
      度台簡抗字第六五號裁定駁回，聲請人聲請更正及補充裁定，又經於八十七年
      十二月十八日以八十七年度台簡聲字第十一號裁定駁回）、聲請補充判決（本
      院八十七年六月三日裁定駁回，聲請人抗告，最高法院於八十七年十月九日以
      八十七年度台簡抗字第六六號裁定駁回，聲請人聲請更正及補充裁定，又經於
      八十七年十二月十八日以八十七年度台簡聲字第十二號裁定駁回）等程序，已
      告駁回確定，相對人對聲請人之本票債務請求權既經確認，再無以該訴訟停止
      強制執行程序之基礎。
四、綜上所述，本件相對人之執行名義即八十六年度票字第二六八五號本票裁定，既
    係於八十六年五月三十日送達於聲請人，聲請人應於八十六年六月十八日前提起
    確認本票係偽造變造之訴，始有依據非訟事件法第一百零一條第一項請求法院停
    止強制執行之餘地，而聲請人所主張之「確認本票係偽造變造之訴」，既均為八
    十八年以後繫屬之案件，與前開要件已有不符，又聲請人曾於八十六年六月十日
    所提出之確認本票債權不存在之訴，則係以相對人並未實際給付一千萬元為論據
    ，復不能認係「確認本票係偽造變造之訴」，則聲請人請求停止本院八十八年度
    執字第五八一六號給付票款事件強制執行程序，乃無理由，應予駁回。
五、依強制執行法第三十條之一，民事訴訟法第九十五條、第七十八條、第八十五條
    第一項前段，裁定如主文。
中      華      民      國    九十二    年      七      月      四      日
                                        臺灣臺南地方法院民事第一庭
~B法      官  吳坤芳
右為正本係照原本作成
如對本裁定抗告須於裁定送達後十日內向本院提出抗告狀，並應繳納抗告費新台幣四十五元。
中      華      民      國    九十二    年      七      月      四      日
~B法院書記官  陳信良


司法院資訊處製作；財團法人民間司法改革基金會備份。
